【裁判字號】    95,台上,1678
【裁判日期】    950330
【裁判案由】    傷害致人於死
【裁判全文】
最高法院刑事判決            九十五年度台上字第一六七八號
    上  訴  人  甲○○
                        3段5.
                乙○○
                        21巷.
                        21號.
    上 列一 人
    選任辯護人  張居德律師
上列上訴人等因傷害致人於死案件，不服台灣高等法院台中分院
中華民國九十四年十二月十三日第二審更審判決（九十四年度上
更(一)字第二一０號，起訴案號：台灣台中地方法院檢察署九十年
度偵字第五八、二四二五號），提起上訴，本院判決如下：
    主  文
原判決撤銷，發回台灣高等法院台中分院。
    理  由
本件原判決認定：上訴人甲○○、乙○○與張清賢（由檢察官偵
查中）同為神壇「拱生堂」之成員，而卓天文（另案經檢察官為
不起訴處分）在台中縣大雅鄉○○村○○街一九二巷一○號所主
持之「聖帝堂」，於民國八十九年十二月三日舉行到台北縣鶯歌
鎮進香廟會活動，莊樹東出資新台幣（下同）三萬元邀請張清賢
率領「拱生堂」團員前往「聖帝堂」跳「八家將」共襄盛舉，至
當日下午五時三十分左右，因陳啟峰邀友人張榮欽於進香團回駕
時前往接駕，乃由張榮欽開車載陳啟峰前往「聖帝堂」，到場後
陳啟峰、張榮欽即請吳永豐以銅針插穿其二人之臉頰，並分持長
約二尺半，與鋸冰塊之鋸子類似之法器二支在場跳乩，並衝入「
八家將」陣頭內，用露出在臉頰外之銅針欲刺陣頭內之成員。甲
○○、乙○○見狀即上前理論，因而發生口角，經現場總指揮蘇
木長勸架後未發生衝突。吳永豐為避免發生事端，先將張榮欽臉
上之銅針取下（俗稱退駕），陳啟峰則因仍在起乩之亢奮狀態，
不肯讓吳永豐取下其臉頰上之銅針，且為維護張榮欽，手持法器
衝入「八家將」陣頭內，途中曾被人拉住，仍大聲喊叫故意挑釁
滋事。乙○○見陳啟峰執意鬧事，即順手取出廟旁長約二公尺之
龍虎旗一支，以左手持該旗（因其之前右手骨折，無法使力）衝
向張榮欽及陳啟峰，意圖施予傷害。甲○○、張清賢及姓名年籍
均不詳，綽號「俊林」之成年男子怕乙○○不敵，趕緊進入廟內
拿取木椅，甲○○跟在乙○○之後衝進去，「俊林」及張清賢亦
跟隨在甲○○之後，共同與乙○○基於傷害陳啟峰之犯意聯絡，
由甲○○與「俊林」將所分持木椅丟擲陳啟峰，擊中其頭部，致
陳啟峰頭破血流倒地不起，甲○○與「俊林」見陳啟峰倒地，以
為裝死，再上前以腳踹踢其身體，見無反應，始與乙○○、張清
賢離開現場，搭乘同團謝福來駕駛之車輛離去；陳啟峰因受有嚴
重頭部外傷、顱骨骨折、顱內出血之傷害，經送醫急救，延至同
月五日（起訴書誤載為二十五日）二十三時不治死亡等情。因而
撤銷第一審諭知上訴人甲○○、乙○○無罪之判決，改判論處上
訴人等以共同傷害人之身體，因而致人於死罪刑（各處有期徒刑
柒年陸月），固非無見。
惟查：（一）刑法第二百七十七條第二項前段之傷害致人於死罪
，係對於犯普通傷害罪致發生死亡結果所規定之加重結果犯，依
同法第十七條規定，以行為人對於普通傷害有犯意，而對於死亡
之結果在客觀上能預見，但主觀上不預見者為要件。此項構成犯
罪之事實，依刑事訴訟法第三百零八條規定，應於事實欄明白認
定，方足以資論罪科刑。本件原判決於事實欄僅記載上訴人等與
「俊林」、張清賢基於共同普通傷害之犯意，由甲○○與「俊林
」分持木椅丟擲擊中陳啟峰頭部，致其頭破血流受傷倒地不起。
但就上訴人等於實施傷害行為時對於引起被害人死亡之結果，是
否在客觀上能預見而為其主觀上所不預見等情，則未為明白之認
定及具體之記載，自不足為適用法律之依據。（二）刑事審判上
之共同被告，係為訴訟經濟等原因，由檢察官或自訴人合併或追
加起訴，或由法院合併審判所形成，其間各別被告及犯罪事實仍
獨立存在。故共同被告對於其他共同被告之案件而言，為被告以
外之第三人，本質上屬於證人，為確保被告對證人之詰問權，證
人於審判中，應依法定程序，到場具結陳述，並接受被告之詰問
，其陳述始得作為認定被告犯罪事實之判斷依據。刑事訴訟法於
九十二年二月六日經總統公布增訂第二百八十七條之二規定：「
法院就被告本人之案件調查共同被告時，該共同被告準用有關人
證之規定。」並於同年九月一日施行。本件上訴人乙○○於原審
即具狀爭執上訴人甲○○以共同被告身分所為對其不利之陳述，
依法不得作為證據（見原審卷第四四頁），乃原審於九十四年十
一月二十二日審判時，對乙○○之案件調查共同被告即上訴人甲
○○時，未依前開規定適用人證之調查程序，俾使共同被告甲○
○立於證人之地位而為陳述，僅宣讀其於警詢及檢察官偵查中以
共同被告身分所為不利於乙○○之供述筆錄，據以詢問乙○○有
無意見，有原審之審判筆錄可稽，並未踐行其調查人證之程序，
致有不當剝奪乙○○對於證人供述反對詰問權之行使，所踐行之
訴訟程序，難謂適法，上開供述筆錄亦不能認為係合法之證據資
料，原判決卻援引為乙○○裁判基礎之一（見原判決第七頁第十
六至二五行），同屬違法。以上或為上訴意旨所指摘，或為本院
得依職權調查之事項，應認原判決仍有撤銷發回更審之原因。
據上論結，應依刑事訴訟法第三百九十七條、第四百零一條，判
決如主文。
中    華    民    國  九十五  年    三    月   三十   日
                      最高法院刑事第七庭
                          審判長法官  呂  潮  澤
                                法官  吳  昆  仁
                                法官  孫  增  同
                                法官  趙  文  淵
                                法官  吳      燦
      本件正本證明與原本無異
                                      書  記  官
中    華    民    國  九十五  年    四    月    四    日
                                                      Ｋ


司法院資訊處製作；財團法人民間司法改革基金會備份。
